臺灣士林地方法院民事判決　　　　　　　 94年度訴字第564號
原　　　告　包氏國際有限公司
法定代理人　甲○○
　　　　　　　　　　　　之3
訴訟代理人　孫大龍律師
訴訟代理人　林秉欣律師
被　　　告　丙○○
　　　　　　乙○○
當事人間清償債務事件，本院於94年9 月21日言詞辯論終結，判
決如下：
    主  文
被告應連帶給付原告新台幣陸拾玖萬仟佰拾柒元及自民國
九十四年九月九日起至清償日止，按年息百分之五計算之利息。
被告丙○○應給付原告新台幣壹拾柒萬肆仟捌佰元及自民國九十
四年九月九日起至清償日止，按年息百分之五計算之利息。
訴訟費用由被告連帶負擔十分之八，餘由被告丙○○負擔。
本判決第一項於原告以新台幣貳拾萬貳仟元供擔保後，得假執
行；但被告如於假執行程序實施前，以新台幣陸拾玖萬仟佰
拾柒元為原告供擔保後，得免為假執行。
本判決第二項得假執行；但被告丙○○如於假執行程序實施前，
以新台幣壹拾柒萬肆仟捌佰元為原告供擔保後，得免為假執行。
    事實及理由
一、本件被告均經合法通知，均未於最後言詞辯論期日到場，核
    無民事訴訟法第386 條所列各款情形，爰依原告之聲請，由
    其一造辯論而為判決。
二、按訴狀送達後，原告不得將原訴變更或追加他訴，被告於訴
    之變更或追加無異議，而為本案之言詞辯論者，視為同意變
    更或追加，民事訴訟法第255 條第2 項定有明文。原告於起
    訴時原請求被告丙○○給付新台幣（下同）959,738 元，於
    訴訟繫屬中，追加乙○○為被告並變更訴之聲明為被告應連
    帶給付原告693,337 元及自94年9 月9 日起至清償日止，按
    年息百分之5 計算之利息。被告丙○○應給付原告174,800
    元及自94年9 月9 日起至清償日止，按年息百分之5 計算之
    利息。其為訴之變更、追加，被告對此變更、追加無異議，
    而為本案之言詞辯論，視為同意，應予准許。
三、原告起訴主張：民國91年間，被告乙○○利用任職原告公司
    之便，侵占公款1,053,337 元，被告乙○○遂於91年12月15
    日簽立切結書（下稱系爭切結書）予原告，承諾於3 個月內
    全數返還上開侵占款，並由被告丙○○擔任本件債務之連帶
    保證人，詎被告乙○○並未依約返還，被告丙○○遂於92年
    7 月19日與原告再簽立協議書（下稱系爭協議書），併存承
    擔被告乙○○之上開債務，除當場返還45,000元外，其餘1,
    038, 337元，約定被告丙○○自92年8 月起，按月於每月10
    日清償原告4 萬元，若有一期到期未付，視為全部到期，被
    告丙○○除應一次給付原告全部款項外並應賠償原告因此所
    受之一切損害（包括訴訟費用及律師費用）及按月息18 %計
    算之懲罰性違約金。嗣不惟被告乙○○未歸還任何款項，被
    告丙○○亦未依系爭協議書，按月還款40,000元，至今被告
    僅清償345,000 元，尚積欠693,337 元未清償，自應由被告
    二人連帶給付。另被告丙○○未依兩造於系爭協議書之約定
    ，按月於每月10日返還原告40,000元，依系爭協議書，原告
    除得請求被告丙○○一次給付全部款項外，並得請求其給付
    因此所受之損害即原告支出之律師費50,000元及按月息18%
    計付之懲罰性違約金，惟懲罰性違約金部分原告僅以年息18
    % 計算並僅請求1 年，計為124,800 元（693,337 ×18%=12
    4,800）， 總計被告丙○○尚應給付原告懲罰性違約金及律
    師費支出之損害共174,800 元，爰依民法清償借款、侵權行
    為、連帶保證及併存債務等法律關係，請求被告給付，並聲
    明：除供擔保金額外，餘如主文所示。
四、被告二人對系爭切結書、協議書簽名之真正，均不爭執，被
    告乙○○辯稱：切結書上之金額係原告要求伊寫的；被告丙
    ○○則辯稱：否認被告乙○○積欠原告之金額達1,053,337
    元，系爭切結書及協議書被告丙○○係遭原告脅迫方簽立，
    原告請求之違約金過高，請求被告丙○○賠償律師費亦不合
    理云云，被告二人均聲明：1.原告之訴及假執行之聲請均駁
    回，2.願供擔保，請准免為假執行。
五、兩造不爭執點：
    (一)系爭切結書（附於本院卷第12頁）為真正。
    (二)系爭協議書（附於本院卷第13、14頁）為真正。
    (三)被告已經清償之金額為345,000 元。
    (四)原告提出之律師費用收據（附於本院卷第45頁）為真正。
六、本件兩造之爭執點如下：(一)被告乙○○是否積欠原告如系爭
    切結書所載之1,053,334 元？(二)被告簽立系爭切結書及協議
    書時是否受到脅迫？(三)原告請求律師費用5 萬元是否合理？
    (四)原告請求之違約金是否過高？茲分述如下：
  (一)被告乙○○是否積欠原告如系爭切結書所載之1,053,334 元
    ？
    按私文書經本人簽名者，推定為真正，民事訴訟法第358 條
    第1 項定有明文。經查，本件原告主張被告乙○○積欠原告
    1,053,334 元之事實，業據提出與其所述相符之系爭系爭切
    結書及協議書等影本各1 件為證，且系爭切結書及協議書為
    真正，並確經被告二人簽名蓋指印之事實，業為被告二人所
    自認，被告二人既於系爭切結書上簽名，被告丙○○亦於系
    爭協議書上簽名，即可推定該切結書及協議書為真正。被告
    就該私文書之內容復為爭執，則應由被告自行提出反證以推
    翻之。被告空口辯稱未積欠如切結書所載之款項並未舉證以
    實其說，自不足採，原告所主張堪認真正。是原告主張被告
    乙○○積欠原告1,053,337 元扣除被告丙○○已經清償之金
    額345,000 元，尚有693,337 元未清償之事實，應堪採信。
  (二)被告簽立系爭切結書及協議書時是否受到脅迫？
    按當事人主張其意思表示係被詐欺或脅迫而為之者，應就其
    被詐欺或被脅迫之事實，負舉證之責任。本件被告丙○○空
    口主張其簽立系爭切結書及協議書時係受到脅迫並未舉證以
    實其說，其主張已不足採，況退而言之，依民法第92、93條
    之規定脅迫情事縱屬實在，在表意人未撤銷以前，亦難謂為
    無效。是被告丙○○所辯委不足取。
  (三)原告請求律師費用5 萬元是否合理？
    原告主張因本件訴訟支付律師費用5 萬元，業已提出收據影
    本一份為證，並為被告丙○○所不爭執，本院認在目前司法
    實務上律師受委任為訴訟代理人一個審級收取5 萬元之律師
    費用，尚稱允當，被告丙○○所辯不足採取，原告此部分之
    主張，應予准許。
  (四)原告請求之違約金是否過高？
    1.按約定之違約金過高者，法院得減至相當之數額，民法第
      252 條固有明文。約定之違約金苟有過高情事，法院即得
      依上開規定核減至相當之數額。而法院依民法第252 條以
      職權酌減至相當之數額，其標準仍須依一般客觀事實、社
      會經濟狀況、當事人所受損害及債務人若能按期履行債務
      時，債權人可享受之一切利益等情形定之，且債務已為一
      部履行者，法院亦得比照債權人所受利益，減少其數額。
      是當事人所受之一切消極損害（即可享受之預期利益）及
      積極損害，均應加以審酌，有最高法院49年度臺上字第80
      7 號、51年度臺上字第19號判例、84年度臺上字第798 號
      判決可供參照。
    2.本件依兩造之系爭協議書，原告同意被告丙○○分期清償
      ，依協議書當時尚欠之1,038,337 元，每月清償4 萬元，
      共分26期，分期時間長達2 年多，如被告丙○○依約履行
      ，於分期期間無須支付任何利息，但被告丙○○未依履行
      時，則須給付按月息18% 計付之懲罰性違約金。惟依原告
      提出兩造所不爭執之還款紀錄明細表，被告丙○○自始即
      未得依兩造協議書如數清償，大多數還款金額為1 或2 萬
      元，若依約原告早於92年8 月10日第1 期被告丙○○未依
      約履行時即請求依積欠之1,038,337 元，按月息18% 計付
      之懲罰性違約金。實則原告僅以目前積欠之693,337 元，
      以年息18% 計算且請求期限僅1 年，其餘部分均拋棄，不
      再請求（見本院卷第56頁），如以民法第205 條明定約定
      最高利率限制為週年百分之20之規定觀之，原告請求之違
      約金，尚屬公允，是原告請求之違約金124,800 元（693,
      337 ×18 %=124,800）部分，應於准許。
七、從而，原告依侵權行為、連帶保證、併存債務承擔及兩造系
    爭切結書之約定請求被告連帶給付00 00 0000 0,33 7 元及
    自94年9 月9 日起至清償日止，按年息百分之5 計算之利息
    ；並依原告與被告丙○○系爭協議書之約定請求被告丙○○
    給付174,800 元（律師費5 萬元、懲罰性違約金124,800 元
    ）及自94年9 月9 日起至清償日止，按年息百分之5 計算之
    利息，均有理由，應予准許。
八、兩造陳明願供擔保，聲請宣告假執行或免為假執行，經核如
    主文第一項所示部分兩造之聲請均無不合，爰分別酌定相當
    之擔保金額宣告之；另如主文第二項所示部分係所命給付之
    金額未逾50萬元之判決，爰依民事訴訟法第389 條第1 項第
    5 款規定依職權宣告假執行，被告丙○○則酌定相當之擔保
    金額准免為假執行。
九、訴訟費用負擔之依據：民事訴訟法第78條、第85條第2 項。
中　　華　　民　　國　　94　　年　　9 　　月　　30　　日
                  民事第一庭  法  官  陳靜芬
以上正本證明與原本無異。
如對本判決上訴須於判決送達後20日內向本院提出上訴狀。
中　　華　　民　　國　　94　　年　　10　　月　　5 　　日
                              書記官  陳秀蘭
